【裁判字號】    89,交上訴,114
【裁判日期】    890509
【裁判案由】    過失致死
【裁判全文】
臺灣高等法院刑事判決                  八十九年度交上訴字第一一四號
    上  訴  人  臺灣桃園地方法院檢察署檢察官
    上  訴  人
    即  被  告  乙○○
右上訴人，因被告過失致死案件，不服臺灣桃園地方法院八十九年度交訴字第三一號
，中華民國八十九年五月九日第一審判決（起訴案號：臺灣桃園地方法院檢察署八十
九年度偵字第一一六八號）提起上訴，本院判決如左：
    主      文
上訴駁回。
    事      實
一、乙○○曾有業務過失致死犯罪前科（不構成累犯），猶不知警惕，其受僱於詠宏
    貨運交通股份有限公司（以下簡稱詠宏公司），擔任大貨車司機，以載運砂石為
    業，為從事駕駛業務之人，於民國八十八年九月二十九日下午五時五十分許，駕
    駛車牌號碼ＫＮ─六六五號營業用大貨車，滿載石塊，沿桃園縣龍潭鄉三坑村河
    川底之產業道路，由三坑村往河川底方向行駛，欲至河川底之龍潭砂石廠卸貨，
    途經利益砂石廠旁時，本應注意車前狀況，隨時採取必要之安全措施，以避免危
    險之發生，而依當時天候為晴、有暮光、道路乾燥、無缺陷、無障礙、視距良好
    等情狀，並無不能注意之情形，竟疏未注意於下坡路段，就載重之大型車輛應減
    慢車速，保持得迅即煞停之安全控制狀態，適有由劉敏川所騎乘之車牌號碼ＴＵ
    Ｅ─三一一號機車途經上開地點，乙○○因疏未注意車前狀況，即時採取必要之
    閃避安全措施，以避免兩車碰撞危險之發生，致煞避不及，車頭撞及前揭機車，
    並將之連人帶車拖行長達十五點五公尺後始行停止，劉敏川因頭顱破裂、腦髓外
    溢，當場死亡。乙○○旋即報警，表明其為肇事者，並願受裁判，而自首犯行。
二、案經桃園縣警察局平鎮分局報請臺灣桃園地方法院檢察署檢察官相驗後自動檢舉
    偵查起訴。
        理  由
一、訊據上訴人即被告乙○○固坦承其為詠宏公司僱用之大貨車司機，於前開時、地
    ，駕駛坤全交通股份有限公司所有之車牌號碼ＫＮ─六六五號營業用大貨車，與
    被害人劉敏川騎乘之機車發生碰撞等情不諱，惟矢口否認前開犯行，辯稱：係被
    害人劉敏川自己騎車過快而撞上伊所駕之前揭大貨車，伊並無過失云云。辯護人
    則以被害人劉敏川係前面頭顱破裂，後腦部並無明顯傷痕，依此情狀，顯係劉敏
  川與大貨車正面對撞所致，絕非被告自後追撞所致，並請將本件送請車禍事故鑑
    定委員會鑑定，以明責任為被告辯護。
二、經查被告乙○○於右揭時地駕駛營業用大貨車與被害人劉敏川所騎乘之機車發生
    事故致被害人死亡，迭據其於偵審中自承在卷，且依卷附現場照片所示，於撞擊
    點之前並未見有任何煞車痕跡，顯未注意車前狀況，尤以車禍發生後，被告所駕
    大貨車猶將被害人及其所騎乘之機車拖行拖行長達十五點五公尺，迨撞上路旁隆
    起之土堆始行停止，此亦有道路交通事故調查報告表及現場照片附卷足憑，足徵
    被告駕駛上開載重之大型車輛，並未於下坡路段，減慢車速，保持得迅即煞停之
    安全控制狀態，於發生撞擊前，復未立即採取必要煞停閃避之安全措施，以防止
    本件車禍之發生。復查現場坡道上升平緩，彎道視野良好，且經當場命員警丈量
    結果，撞擊點距右路邊二公尺三十公分，距左路邊五公尺七十公分，肇事貨車車
    頭寬約二公尺三十公分，業據原審到場勘驗屬實，並製有勘驗筆錄暨現場圖一份
    在卷可稽，即以卷附上揭大貨車車籍資料所載車寬二公尺四十八公分而言，撞擊
    點現場仍留有相當充裕之空間足供被告駕車為必要之閃躲安全措施，且依被告所
    自承：案發前其駕車車速約僅時速三十公里，且於二十公尺外即已發現被害人所
    騎乘之機車等語，而上述現場坡道當稱平緩，業如上述，則被告於車禍發生前，
    顯有充裕之時間、空間，即時採取必要之閃避安全措施，以避免兩車碰撞危險之
    發生。被告所稱案發前車速緩慢，且有煞車云云，要屬事後卸責之詞，委無足採
    。再被害人劉敏川因本件車禍而死亡，業據台灣桃園地方法院檢察署檢察官督同
    檢驗員相驗屬實，並製有勘驗筆錄、相驗屍體證明書、驗斷書各一份在卷可參。
    又本件被害人既已死亡，無論被告所辯被害人係對向侵入其車道，或被害人家屬
    甲○○於本院所陳當時死者只是出去檳榔，應是回家路上，與被告同向被追撞云
    云（本院八十九年十一月三日訊問筆錄），均因無從對質查證，而不能辨明車向
    ，惟依道路交通事故調查報告表及現場照片顯示，被告大貨車於撞擊（機車留有
    刮地痕）後，至大貨車停止間，均無大貨車輪胎之煞車痕，依此研判，被告當時
    有可能係處於無意識之駕駛狀態、或漫不經心，或車上取物，或打瞌睡，然無論
    何種情狀，其未注意車前狀況，應無庸疑。本件曾送請交通事故鑑定單位為鑑定
    ，因無法確定機車行駛方向，未得鑑定結果，有台灣省桃園縣車輛行車事故鑑定
    委員會八十九年九月二十九日八九府鑑桃字第一０四五號函附卷可憑，加以本件
    被告確有過失已如上述，辯護人請求再送鑑定，核無必要。
三、按汽車行駛時，駕駛人應注意車前狀況，並隨時採取必要之安全措施，道路交通
    安全規則第九十四條第三項定有明文，本件被告駕車自應遵守上開規規定，而當
    時天候為晴、有暮光、道路乾燥、無缺陷、無障礙、視距良好，按其情形並無不
    能注意之情事，茲竟未注意車前狀況致生本件車禍，兩車發生撞擊後復未能迅即
    停車，而將被害人身體連同機車推行長達十五點五公尺，其有過失至明。又被害
    人劉敏川因被告之過失行為導致死亡，則被告之過失行為與死者劉敏川之死亡間
    ，即具有相當因果關係。綜上所述，本件事證明確，被告犯行洵堪認定。核被告
    乙○○所為，係犯刑法第二百七十六條第二項之業務過失致人於死罪。又被告於
    犯罪後，主動報警自首，並接受裁判，有道路交通事故調查報告表一份附卷可參
    ，應依刑法第六十二條前段之規定減輕其刑。原審以被告罪證明確，本同上見解
    ，適用同上法條及罰金罰鍰提高標條例第一條前段，併審酌被告前亦因駕駛大貨
    車過失致人於死經法院判處罪刑確定，有台灣高等法院全國刑案紀錄表一份存卷
    可按，猶不知警惕而再度駕車肇事，並審酌被告就本件車禍過失之程度、本件車
    禍所生之危害及被告犯後尚未與被害人家屬和解態度等一切情狀，量處有期徒刑
    十月，其認事用法，均無不合，檢察官上訴意旨以被告撞及被害人後連人帶車拖
    行達十五、五公尺，顯有殺人之犯意，原審以過失致死論處尚有未洽，惟被告於
    事故發生因未有煞車動作，但其原因不止一端已略如前述，又無其他證據證明被
    告有殺人之故意，尚不能以此推定其確有殺人犯行。而被告上訴意旨猶執被害人
    侵入其車道，伊無過失等陳詞否認犯罪，然其過失責任，係未注意車前狀況業如
    上載，其等上訴均無理由，應予駁回。
據上論斷，應依刑事訴訟法第三百六十八條，判決如主文。
本案經檢察官呂光華到庭執行職務。
中      華      民      國    八十九    年     十二     月    二十七    日
                            臺灣高等法院刑事第二十五庭
                                審判長法  官  許  國  宏
                                      法  官  袁  從  楨
                                      法  官  洪  光  燦
右正本證明與原本無異。
如不服本判決應於收受送達後十日內向本院提出上訴書狀，其未敘述上訴之理由者並
得於提起上訴後十日內向本院補提理由書（均須按他造當事人之人數附繕本）。
                                      書記官  張  永  富
中      華      民      國    八十九    年     十二     月    二十八    日
附錄：本案論罪科刑法條全文
刑法第二百七十六條
因過失致人於死者，處二年以下有期徒刑、拘役或二千元以下罰金。
從事業務之人，因業務上之過失犯前項之罪者，處五年以下有期徒刑或拘役，得併科
三千元以下罰金。


司法院資訊處製作；財團法人民間司法改革基金會備份。
